【裁判字號】    96,訴,1457
【裁判日期】    970305
【裁判案由】    公共危險
【裁判全文】
臺灣屏東地方法院刑事判決              96年度訴字第1457號
公  訴  人  臺灣屏東地方法院檢察署檢察官
被      告  丙○○
                    （另案在臺灣屏東監獄受刑中）
指定辯護人  本院公設辯護人  乙○○
上列被告因公共危險案件，經檢察官提起公訴（96年度偵字第19
18號），本院判決如下：
    主  文
丙○○放火燒燬現供人使用之住宅，未遂，累犯，處有期徒刑捌
年，減為有期徒刑肆年。
    事  實
一、丙○○前於民國90年間，因違反毒品危害防制條例案件，為
    本院以90年度訴字第342 號判決應執行刑1 年4 月，再由台
    灣高等法院高雄分院以90年度上訴字第1317號判決駁回上訴
    確定，嗣並於93年1 月29日執行完畢。詎其不知悔改，竟於
    95年10月6 日18時22分許，撥打電話向其姐丁○○借錢不成
    後，先在電話中揚言放火燒燬其姐之住宅，並旋即基於放火
    燒燬現供人使用住宅及他人所有機車之犯意，於同日18時32
    分許，騎乘其兄簡正雄所有之車號ADO-610 號重型機車，衝
    入丁○○位在屏東縣屏東市○○里○○○路41巷4 號住宅院
    內（侵入住宅部分未據告訴），再將因衝撞而倒地之機車油
    箱打開，以打火機引燃流出之汽油，燃燒車身，企圖使火勢
    蔓延至房屋。適其姐夫甲○○在屋內發覺後迅速撲滅火勢，
    故僅有機車燒燬，及該住宅大門、水泥地部分遭到燻黑，而
    未延燒至該建築物主體結構。嗣經甲○○報警查獲。
二、案經屏東縣警察局屏東分局報告臺灣屏東地方法院檢察署檢
    察官偵查起訴。
    理  由
壹、證據能力部分：
一、按被告以外之人（包括證人、被害人）於審判外之陳述雖不
    符刑事訴訟法第159 條之1 至之4 等規定，惟經當事人於審
    判程序同意作為證據，法院審酌該言詞陳述或書面陳述作成
    時之情況，認為適當者，亦得為證據；又當事人、代理人或
    辯護人於法院調查證據時，知有刑事訴訟法第159 條第1 項
    不得為證據之情形，而未於言詞辯論終結前聲明異議者，視
    為有前項之同意，刑事訴訟法第159 條之5 定有明文。該規
    定之立法意旨在於傳聞證據未經當事人之反對詰問予以核實
    前，原則上應予排除。惟若當事人已放棄反對詰問權，並於
    審判程序中表明同意該等傳聞證據可作為證據；或於言詞辯
    論終結前未聲明異議，則基於尊重當事人對傳聞證據之處分
    權，及證據資料愈豐富，愈有助於真實發見之理念，及強化
    言詞辯論主義，使訴訟程序得以順暢進行，上開傳聞證據亦
    均具有證據能力。本件檢察官所提出證人甲○○、丁○○等
    2 人於警詢中之陳述，業經當事人及辯護人於本院準備程序
    時明示同意作為證據，法院審酌上開卷內筆錄作成時，較無
    人情施壓或干擾，亦無不當取供情形，認為以之作為本案之
    證據應屬適當，是以該等證人之警詢筆錄，自具有證據能力
    。
二、偵查中對被告以外之人（包括證人）所為之偵查筆錄，或被
    告以外之人向檢察官所提之書面陳述，性質上均屬傳聞證據
    ，原則上不具有證據能力（刑事訴訟法第159 條第1 項參照
    ）。惟現階段刑事訴訟法規定檢察官代表國家偵查犯罪、實
    施公訴，依法其有訊問被告、證人及鑑定人之權，證人、鑑
    定人且須具結，而實務運作時，檢察官偵查中向被告以外之
    人所取得之陳述，原則上均能遵守法律規定，不致違法取供
    ，可信度極高，職是，被告以外之人前於偵查中已具結而為
    證述，除反對該項供述得具有證據能力之一方，已釋明「顯
    有不可信之情況」之理由外，不宜以該證人未能於審判中接
    受他造之反對詰問為由，遽指該證人於偵查中之陳述不具證
    據能力。刑事訴訟法第159 條之1 第2 項即明文規定: 「被
    告以外之人於偵查中向檢察官所為陳述，除顯有不可信之情
    況者外，得為證據。」查本案證人簡正雄於檢察官偵查中所
    為之陳述，被告及其辯護人均未提及檢察官在偵查時有何不
    法取供情形，依上說明，其於偵查中之證言自均具有證據能
    力。
三、屏東縣警察局屏東分局現場勘察報告表、刑案現場測繪圖等
    文書係被告以外之人於審判外所做之書面陳述，屬於傳聞證
    據。惟其本質上屬公務員本於職權所為，其正確性及可信性
    頗高，如有錯誤亦可請求更正，應屬159 條之4 第1 款由公
    務員職務上所製作之紀錄或證明文書，具有證據能力。
貳、實體部分：
一、前開事實業據被告於本院審理中坦承不諱，核與證人甲○○
    、丁○○2 人於警詢中陳述之事實及證人簡正雄於偵查中陳
    述之事實相符，復有現場照片9 張及車籍作業系統查詢認可
    資料、屏東縣警察局屏東分局現場勘察報告表、刑案現場測
    繪圖各1 紙在卷可稽。因被告係向被害人丁○○揚言燒燬住
    宅後，再前往被害人住宅內庭院雜物堆置處附近引燃機車，
    並隨即逃離現場，任火勢蔓延，足徵被告確有放火燒燬他人
    住宅及機車之犯意，並已著手實施，且具有危險性，故本件
    事證已臻明確，被告犯行堪以認定。
二、被告丙○○之放火行為，僅造成上揭住宅之大門、水泥地部
    分燻黑，尚未波及該住宅之主體結構，主要效用尚未喪失，
    故其放火燒燬現供人使用住宅之行為，尚屬未遂階段。至於
    車號ADO-610 號重型機車因已遭火焚燬，不堪使用，故可認
    為已達既遂程度，核其所為，係犯刑法第173 條第3 項、第
    1 項之放火燒燬現供人使用住宅未遂罪及同法第175 條第1
    項之放火燒燬住宅等以外之他人之物罪。被告著手放火燒燬
    被害人住宅前，曾對被害人揚言放火燒屋之恐嚇行為，應為
    其後著手實行之實害行為所吸收，不另論罪（最高法院91年
    度台上字第4493號判決參照）。被告以一行為同時觸犯上開
    兩罪，屬想像競合，應從一重之放火燒燬他人住宅未遂罪處
    斷。又被告前有如事實欄所示之科刑及執行情形，有台灣高
    等法院被告前案紀錄表附卷足憑，其於刑之執行完畢後5 年
    內，故意再犯本件有期徒刑之罪，為累犯，除所犯法定本刑
    為無期徒刑部分不得加重外，有期徒刑部分依法加重其刑。
    又被告放火燒燬現供人使用住宅之行為僅達未遂程度，且對
    被害人造成之財產損失甚微，故依刑法第25條第2 項但書規
    定減輕其刑，且因其同時有刑之加重、減輕事由，依法先加
    後減。公訴人雖僅就被告放火燒燬現供人使用住宅未遂之犯
    行提起公訴，然檢察官就犯罪事實一部起訴者，其效力及於
    全部，本案被告於同時、同地放火燒燬他人機車之事實，雖
    未經起訴，然與前揭起訴部分有想像上競合之關係，已如前
    述，本院自應就屬於裁判上一罪之該部犯罪事實一併加以裁
    判。爰審酌被告之智識程度，曾有竊盜、施用毒品及毀損等
    多項犯罪前科，素行不端，被告與被害人丁○○為姐弟關係
    ，僅因其姐丁○○不願支借金錢，即罔顧手足情誼，欲以燒
    燬其兄機車，再蔓延其姐房屋之手法，燒燬其姐住宅，惡性
    實屬重大，事後被害人之房屋雖未遭燒燬，然已足使被害人
    及聽聞此事之公眾感到恐懼，被告於警詢及偵查中原均否認
    犯意，意圖規避刑責，迄本院審理時始坦承犯行等一切情狀
    ，量處如主文所示之刑，以資懲儆。未按，本件被告犯罪時
    間係在96年4 月24日以前，所犯放火燒燬現供人使用住宅未
    遂罪又非中華民國96年罪犯減刑條例第3 條所列不予減刑之
    罪名（中華民國96年罪犯減刑條例第3 條及法院辦理96年減
    刑案件應行注意事項第8 項參照），爰依該條例規定減其刑
    期二分之一。
據上論斷，應依刑事訴訟法第299 條第1 項前段，刑法第173 條
第3 項、第1 項、第175 條第1 項、第25條第2 項但書、第47條
第1 項、第55條，中華民國96年罪犯減刑條例第2 條第1 項第3
款、第7 條，判決如主文。
中    華    民    國    97    年    3     月     5    日
                  刑事第四庭    審判長法  官  莊鎮遠
                                      法  官  蔡嘉裕
                                      法  官  王以齊
以上正本證明與原本無異。
如不服本判決應於收受本判決送達後十日內向本院提出上訴書狀，
其未敘述上訴理由者，並得於提起上訴後十日內向本院補提理由
書狀（均須按他造當事人之人數附繕本）「切勿逕送上級法院」
中    華    民    國    97    年    3     月    5     日
                                書記官  蔡進吉
附錄本判決論罪科刑法條：
刑法第173條
放火燒燬現供人使用之住宅或現有人所在之建築物、礦坑、火車
、電車或其他供水、陸、空公眾運輸之舟、車、航空機者，處無
期徒刑或7 年以上有期徒刑。
失火燒燬前項之物者，處1 年以下有期徒刑、拘役或新臺幣1萬5
千元以下罰金。
第 1 項之未遂犯罰之。
預備犯第1 項之罪者，處1 年以下有期徒刑、拘役或新臺幣9 千
元以下罰金。
刑法第175條
放火燒燬前二條以外之他人所有物，致生公共危險者，處1 年以
上7 年以下有期徒刑。
放火燒燬前二條以外之自己所有物，致生公共危險者，處3 年以
下有期徒刑。
失火燒燬前二條以外之物，致生公共危險者，處拘役或新臺幣9
千元以下罰金。


司法院資訊處製作；財團法人民間司法改革基金會備份。
